臺灣雲林地方法院刑事判決　　　　　　　 96年度訴字第153號
公　訴　人　臺灣雲林地方法院檢察署檢察官
被　　　告　甲○○
　　　　　　　　　　國民
　　　　　　　　　　（現於臺灣雲林第二監獄執行中）
上列被告因偽造文書等案件，經檢察官提起公訴（96年度偵緝字
第6 號），被告就被訴事實為有罪之陳述，經本院合議庭認為適
當後，裁定由受命法官獨任進行簡式審判程序，判決如下：
    主      文
甲○○共同行使偽造私文書，足以生損害於他人，處有期徒刑肆
月，如易科罰金，以銀元佰元即新臺幣玖佰元折算壹日。扣案
之簽帳單上偽造之「乙○○」署名貳枚均沒收之。
    事實及理由
一、犯罪事實：
    甲○○因施用毒品成癮，缺錢購毒，竟與姓名年籍不詳之成
    年女性友人基於意圖為自己不法之所有及行使偽造私文書之
    犯意聯絡，先由甲○○於民國94年9 月19日前之某時，在其
    雲林縣麥寮鄉三盛村中山51之22號住處，徒手竊取其妻乙○
    ○所有置於抽屜內之中國信託商業銀行信用卡（卡號為0000
    000000000000號）l 張得手（竊盜犯行業據告訴人撤回告訴
    ），再與該姓名年籍不詳之成年女性友人，於94年9 月19日
    20時15分許，至位於雲林縣麥寮鄉○○路110 號「朝日真鑽
    」店內，由該名女子持上開乙○○所有之信用卡，接續冒用
    乙○○之名義刷卡購買價值分別為新臺幣（下同）27,200元
    、13,400元之項鍊各1 條，並接續在2 張信用卡簽帳單上偽
    簽「乙○○」之署名各1 枚，以表示乙○○同意依據信用卡
    持卡人合約條件，按簽帳單之金額付款與發卡銀行之意思，
    而偽造不實之2 張簽帳單私文書後，再持以交付簽帳單與不
    知情之店員以作為支付價金之方法，致不知情之店員陷於錯
    誤，而交付上開項鍊2 條與甲○○及該名女子，致生損害於
    乙○○、中國信託商業銀行及特約商店「朝日真鑽」。甲○
    ○取得項鍊後，隨即將上開項鍊2 絛變賣，用以購毒花用殆
    盡。嗣於同年月25日，乙○○接獲中國信託商業銀行通知信
    用卡已刷爆，發覺有異而報警處理，經向「朝日金鑽」查證
    後，始知悉上情。
二、認定事實所憑證據及理由：
    (一)本件被告所犯刑法第216 絛、第210 條之行使偽造私文書
      罪及同法第339 條第1 項詐欺取財罪，係死刑、無期徒刑
      、最輕本刑為3 年以上有期徒刑以外之罪，其於準備程序
      就前揭被訴事實為有罪之陳述，經受命法官告知簡式審判
      程序之旨，並聽取其與公訴人之意見後，本院合議庭裁定
      由受命法官獨任進行簡式審判程序，是本件之證據調查，
      依刑事訴訟法第273 條之2 規定，不受同法第159 條第1
      項、第161 條之2 、第161 條之3 、第163 條之1 及第16
      4 條至第170 條規定之限制，合先敘明。
    (二)證據名稱及證據資料：
      1.告訴人乙○○之警訊筆錄，及證人乙○○於檢察官面前
        之具結證述之筆錄。證明：被告竊取告訴人所有之上開
        中國信託商業銀行信用卡，於94年9 月19日20時15分許
        ，未經告訴人同意，至「朝日真鑽」店內，盜刷消費，
        並在信用卡簽帳單上偽簽「乙○○」之署名，偽造「乙
        ○○」簽立之簽帳單2 張。
      2.簽帳單影本2 張、冒用明細表2 張：被告與姓名年籍不
        詳之成年女性友人於94年9 月19日20時15分許，至「朝
        日真鑽」店內，由該名女子接續冒乙○○之名義而盜刷
        購買價值分別為27,200元、13,400元之項鍊各1 條，並
        在信用卡簽帳單上偽簽「乙○○」之署名，偽造「乙○
        ○」簽立之簽帳單後，持以交與不知情之店員而行使之
        事實。
      3.被告於本院審理時坦承上開犯罪事實。
      被告之自白與相關證據均相符合，本件事證明確，被告之
      犯行均堪認定。
三、論罪科刑之理由：
    1.行為後法律有變更者，適用行為時之法律，但行為後之法
      律有利於行為人者，適用最有利於行為人之法律，現行刑
      法第2 條第1 項定有明文。被告行為後，刑法業於94年1
      月7 日修正，於94年2 月2 日公布，並於95年7 月1 日施
      行，是本件被告行為後，法律已有變更。又參酌最高法院
      95年5 月23日第8 次刑事庭會議決議，現行刑法第2 條第
      1 項之規定，係規範行為後法律變更所生新舊法律比較適
      用之準據法，於修正後刑法施行後，應適用修正後刑法第
      2 條第1 項之規定，本於統一性及整體性原則，綜其全部
      罪刑之結果，為「從舊從輕」之比較。本案關於新舊法比
      較及法律之適用，均詳如附表所示。經綜合比較結果，本
      件應適用修正前之刑法。
    2.核被告所為，係犯刑法第216 、第210 條之行使偽造私文
      書罪、同法第339 條第1 項詐欺取財罪。
    3.被告於簽帳單上偽造署名之行為，為偽造私文書之部分行
      為；又其偽造私文書後復持以行使，其偽造私文書之低度
      行為，應為行使之高度行為所吸收，均不另論罪。
    4.被告與姓名年籍不詳之成年女子先後2 次偽造「乙○○」
      之署名，係於同一地點所為，時間密接，顯係基於單一犯
      意接續所為，應僅成立接續犯之單純一罪。
    5.被告與姓名年籍不詳之成年女子就上開犯行，有犯意聯絡
      及行為分擔，為共同正犯。
    6.被告所犯行使偽造私文書、詐欺取財罪間，有方法、目的
      之牽連關係，應依修正前刑法第55條規定，從一重依行使
      偽造私文書罪處斷。
    7.本院審酌：被告因施用毒品成癮，缺錢購毒，竟起歹念，
      竊取妻子乙○○之信用卡盜刷購物，復將取得之財物變賣
      購毒，足生損害於持卡人即告訴人之信用，及特約商店、
      發卡銀行帳務管理之正確性，並破壞交易秩序，惡性非輕
      ，惟念其犯後坦承犯行，態度良好，顯有悔悟之意，且告
      訴人已繳清刷卡之費用，並當庭表示願意原諒被告，復衡
      被告所得財物不多，所生損害不大，及其他一切情狀，量
      處如主文所示之刑，並諭知易科罰金之折算標準。
    8.被告及姓名年籍不詳之成年女子偽簽之信用卡簽帳單2 張
      雖未扣案，但無證據證明業已滅失，故信用卡簽帳單上偽
      簽「乙○○」之署名2 枚，應依刑法第219 條規定沒收之
      。
四、應適用之法條：
    依刑事訴訟法第273 條之1 第1 項、第299 條第1 項前段，
    刑法第2 條第1 項前段、第28條（修正前）、第216 條、第
    210 條、第339 條第1 項、刑法第55條（修正前）、刑法第
    41條第1 項前段（修正前）、第219 條，罰金罰鍰提高標準
    條例第1 條前段、第2 條（刪除前），現行法規所定貨幣折
    算新臺幣條例第2 條，判決如主文。
中　　華　　民　　國　　96　　年　　3 　　月　　30　　日
                  刑事第五庭    法  官　楊　欣　怡
以上正本證明與原本無異。
如不服本判決，應於判決收受後10日內，向本院提出上訴狀（須
附繕本）。
                                書記官　洪　秀　虹
中　　華　　民　　國　　96　　年　　3 　　月　　30　　日
附錄本案論罪科刑法條全文：
中華民國刑法第210條
偽造、變造私文書，足以生損害於公眾或他人者，處五年以下有
期徒刑。
中華民國刑法第216條
行使第二百十條至第二百十五條之文書者，依偽造、變造文書或
登載不實事項或使登載不實事項之規定處斷。
中華民國刑法第339條
意圖為自己或第三人不法之所有，以詐術使人將本人或第三人之
物交付者，處五年以下有期徒刑、拘役或科或併科1 千元以下罰
金。
以前項方法得財產上不法之利益或使第三人得之者，亦同。
前二項之未遂犯罰之。
附表：
┌────────┬────────┬────────┬──────────┐
│法        條    │修正前規定      │修正後規定      │新舊法之適用        │
├────────┼────────┼────────┼──────────┤
│刑法第339 條第1 │罰金罰鍰提高標準│刑法施行法第1 條│(一)適用修正前之刑法。│
│項法定刑關於罰金│條例第1 條前段之│之1 規定：中華民│(二)本件被告所犯刑法第│
│部分：罰金罰鍰提│規定：依法律應處│國94年1 月7 日刑│  339 條第1 項之罪法│
│高標準條例第1條 │罰金、罰鍰者，就│法修正施行後，刑│  定刑有罰金刑（銀元│
│前段、現行法規所│其原定數額得提高│法分則編未修正之│  1, 000元以下），且│
│定貨幣單位折算新│為2 倍至10倍。  │條文定有罰金者，│  為刑法分則編未修正│
│臺幣條例第2 條、│現行法規所定貨幣│自94年1 月7 日刑│  之條文而定有罰金刑│
│刑法第33條第5款 │單位折算新臺幣條│法修正施行後，就│  者，於刑法施行法第│
│                │例第2 條規定：現│其所定數額提高為│  1 條之1 修正增訂前│
│                │行法規所定金額之│30倍，但72年6 月│  ，其貨幣單位為銀元│
│                │貨幣單位為圓、銀│26日到94年1 月7 │  ，是被告所犯刑法第│
│                │元或元者，以新臺│日新增或修正之條│  339條第1 項之罪罰 │
│                │幣元之3 倍折算之│文，就其所定數額│  金刑之提高標準，於│
│                │。              │提高為3 倍。    │  適用罰金罰鍰提高標│
│                │刑法第33條第5 款│刑法第33條第5 款│  準條例第1 條前段及│
│                │規定：罰金：1 元│規定：罰金：新臺│  現行法規所定貨幣單│
│                │以上。          │幣1,000 元以上，│  位折算新臺幣條例第│
│                │                │以百元計算之。  │  2 條規定換算為新臺│
│                │                │                │  幣時，法定刑罰金部│
│                │                │                │  分，應為罰金新臺幣│
│                │                │                │  6,000元以下至30,00│
│                │                │                │  0元以下（乘以2 至 │
│                │                │                │  10，再乘以3） ，如│
│                │                │                │  適用刑法施行法第1 │
│                │                │                │  條之1 規定提高30倍│
│                │                │                │  ，則為罰金新臺幣30│
│                │                │                │  ,000元以下（乘以30│
│                │                │                │  ），故關於法定刑為│
│                │                │                │  罰金部分之提高標準│
│                │                │                │  ，新法非較有利於被│
│                │                │                │  告，本案關於刑法第│
│                │                │                │  條之罪法定刑罰金提│
│                │                │                │  高標準部分，應依刑│
│                │                │                │  法第2 條第1 項前段│
│                │                │                │  規定，適用行為時之│
│                │                │                │  法律即罰金罰鍰提高│
│                │                │                │  標準條例第1 條前段│
│                │                │                │  及現行法規所定貨幣│
│                │                │                │  單位折算新臺幣條例│
│                │                │                │  第2 條之規定。    │
│                │                │                │(三)法定刑罰金部分，依│
│                │                │                │  修正前刑法第33條第│
│                │                │                │  5 款規定，及罰金罰│
│                │                │                │  鍰提高標準條例第1 │
│                │                │                │  條前段提高後，再依│
│                │                │                │  現行法規所定貨幣單│
│                │                │                │  位折算新臺幣條例第│
│                │                │                │  2 條換算為新臺幣時│
│                │                │                │  ，為新臺幣6 元以上│
│                │                │                │  至30元以上，依修正│
│                │                │                │  後刑法第33條第5 款│
│                │                │                │  規定，為新臺幣1,00│
│                │                │                │  0 以上，修正後刑法│
│                │                │                │  第33條第5 款規定並│
│                │                │                │  非較有利於被告，依│
│                │                │                │  刑法第2 條第1 項前│
│                │                │                │  段規定，應適用修正│
│                │                │                │  前刑法第33條第5 款│
│                │                │                │  規定。            │
│                │                │                │                    │
├────────┼────────┼────────┼──────────┤
│刑法第28條      │二人以上共同實施│二人以上共同實行│(一)適用修正前之刑法。│
│共同正犯        │犯罪之行為者，皆│犯罪之行為者，皆│(二)修正後之刑法將原來│
│                │為正犯。        │為共犯。        │  共同正犯之共同「實│
│                │                │                │  施」犯罪，改為「實│
│                │                │                │  行」犯罪，剔除完全│
│                │                │                │  未參與犯罪相關行為│
│                │                │                │  之實行的陰謀共同正│
│                │                │                │  犯及預備共同正犯，│
│                │                │                │  屬行為可罰性要件之│
│                │                │                │  變更，為法律之變更│
│                │                │                │  ，應依刑法第2 條第│
│                │                │                │  1 項規定為比較適用│
│                │                │                │  。本案被告已著手實│
│                │                │                │  行犯罪，無論依修正│
│                │                │                │  前後之規定，皆構成│
│                │                │                │  共同正犯，修正後規│
│                │                │                │  定非有利於被告，依│
│                │                │                │  刑法第2 條第1 項前│
│                │                │                │  段之規定，應適用行│
│                │                │                │  為時即修正前刑法第│
│                │                │                │  28條之規定。      │
├────────┼────────┼────────┼──────────┤
│刑法第55條      │犯一罪而其方法或│已刪除          │(一)適用修正前之刑法。│
│牽連犯          │結果之行為犯他罪│                │(二)本件事實，被告行使│
│                │名者，從一重處斷│                │  偽造私文書，其目的│
│                │。              │                │  在於詐欺取財，其所│
│                │                │                │  犯2罪間，顯有方法 │
│                │                │                │  、目的之牽連關係，│
│                │                │                │  依修正前刑法第55條│
│                │                │                │  規定，應從一重處斷│
│                │                │                │  ，於適用修正後刑法│
│                │                │                │  時應分論併罰，修正│
│                │                │                │  後刑法之規定並非較│
│                │                │                │  有利於被告，依刑法│
│                │                │                │  第2 條第1 項前段規│
│                │                │                │  定，仍應適用修正前│
│                │                │                │  刑法第55條後段規定│
│                │                │                │  ，從一較重之罪論處│
│                │                │                │  。                │
├────────┼────────┼────────┼──────────┤
│刑法第41條第1 項│刑法第41條第1 項│刑法第41條第1 項│(一)適用修正前之刑法。│
│前段易科罰金部分│前段規定：犯最重│前段規定：犯最重│(二)本件被告行為時之易│
│                │本刑為5 年以下有│本刑為5 年以下有│  科罰金折算標準，應│
│                │期徒刑以下之刑之│期徒刑以下之刑之│  以銀元100元至300元│
│                │罪，而受6 個月以│罪，而受6 個月以│  折算為1 日，經依現│
│                │下有期徒刑或拘役│下有期徒刑或拘役│  行法規所定貨幣單位│
│                │之宣告，因身體、│之宣告者，得以新│  折算新臺幣條例第2 │
│                │教育、職業、家庭│臺幣1,000 元、2,│  條規定換算為新臺幣│
│                │之關係或其他正當│000 元、3,000 元│  後，應以新臺幣300 │
│                │事由，執行顯有困│折算1 日，易科罰│  元至900元折算為1日│
│                │難者，得以1 元以│金。但確因不執行│  ，修正後則以新臺幣│
│                │上3 元以下折算1 │所宣告之刑，難收│  1,000元、2,000元、│
│                │日，易科罰金。  │矯正之效，或難以│  3,000元折算1日，修│
│                │罰金罰鍰提高標準│維持法秩序者，不│  正後刑法第41條第1 │
│                │條例第2 條（已刪│在此限。        │  項前段規定，並非較│
│                │除）規定：依刑法│                │  有利於被告，依刑法│
│                │第41條易科罰金或│                │  第2 條第1 項前段規│
│                │第42條第2 項易服│                │  定，適用行為時法律│
│                │勞役者，均就其原│                │  即修正前刑法第41條│
│                │定數額提高為100 │                │  第1項 前段及罰金罰│
│                │倍折算1 日；法律│                │  鍰提高標準條例第2 │
│                │所定罰金數額未依│                │  條規定，定其易科罰│
│                │本條例提高倍數，│                │  金之折算標準。    │
│                │或其處罰法條無罰│                │                    │
│                │金刑之規定者，亦│                │                    │
│                │同。            │                │                    │
└────────┴────────┴────────┴──────────┘
